【裁判字號】    98,台上,7779
【裁判日期】    981224
【裁判案由】    違反毒品危害防制條例
【裁判全文】
最高法院刑事判決            九十八年度台上字第七七七九號
上  訴  人  甲○○
選任辯護人  景玉鳳律師
            沈建宏律師
上  訴  人  乙○○
            丙○○（原名林慶修）
選任辯護人  吳玲華律師（法律扶助律師）
上列上訴人等因違反毒品危害防制條例案件，不服台灣高等法院
中華民國九十八年九月二十二日第二審判決（九十八年度上訴字
第二五一０號，起訴案號：台灣板橋地方法院檢察署九十六年度
偵續字第二五五號、第二一一六七號），提起上訴，本院判決如
下：
    主  文
原判決關於其附表編號４甲○○部分撤銷，發回台灣高等法院。
其他（即原判決附表編號２、３、５、６、１２、１９、２１至
２５部分）上訴均駁回。
    理  由
一、撤銷部分（即原判決附表編號４部分）：
本件原判決認定，上訴人甲○○有如原判決附表編號４所載販賣
第二級毒品甲基安非他命予鍾立霖之行為，因而論處甲○○犯毒
品危害防制條例第四條第二項販賣第二級毒品罪刑之判決（累犯
），固非無見。
惟查累犯之成立，以曾受有期徒刑之執行完畢，或受無期徒刑或
有期徒刑一部之執行而赦免後，五年以內故意再犯有期徒刑以上
之罪為要件，是再犯之犯罪時間是否在前科刑罰執行完畢或赦免
之後五年以內，攸關能否成立累犯，自應明確認定，方屬合法。
本件甲○○固曾犯詐欺罪，經台灣板橋地方法院以九十五年度訴
字第一三二五號判處有期徒刑三月確定，於民國九十五年十月十
八日易科罰金執行完畢，依一般人在年度之時間概念，已屬年底
，從而，原判決關於附表編號４之罪所載之犯罪時間「九十五年
底某日」，究係該年之何月何日，攸關是否執行完畢後五年內再
犯，原判決未詳查並為認定，遽論以累犯，即有速斷。甲○○上
訴意旨指摘原判決此部分不當，非無理由，有撤銷發回之原因。
二、駁回部分（原判決附表編號２、３、５、６、１２、１９、
２１、２２、２３、２４、２５部分）：
原判決附表編號２、３、６、１２、１９、２３部分：
按刑事訴訟法第三百七十七條規定，上訴於第三審法院，非以判
決違背法令為理由，不得為之。是提起第三審上訴，應以原判決
違背法令為理由，係屬法定要件。如果上訴理由書狀並未依據卷
內訴訟資料，具體指摘原判決不適用何種法則或如何適用不當，
或所指摘原判決違法情事，顯與法律規定得為第三審上訴理由之
違法情形，不相適合時，均應認其上訴為違背法律上之程式，予
以駁回。本件上訴人甲○○、乙○○、丙○○等上訴意旨略以：
乙○○、丙○○於九十五年八月一日偵訊及之前警詢，所謂甲○
○販賣第二級毒品甲基安非他命以及其等為甲○○送貨之陳述，
業經台灣板橋地方法院認定為虛偽陳述，並以該院九十六年度訴
字第一六七０號判處偽證罪確定。足見此等乙○○、丙○○審判
外陳述顯有不可信之特別情況，無證據能力。原審竟憑以認定原
判決附表編號２、３、１９甲○○部分及編號１２甲○○、乙○
○、丙○○部分犯罪，有違證據法則等語。甲○○上訴意旨另以
：(一)、原判決附表編號２、３部分，甲○○與丙○○相互之間，
從無金錢交易情事，甲○○從未向丙○○索取對價，原判決誤轉
讓禁藥行為為販賣第二級毒品甲基安非他命，有採證認事之違誤
。(二)、原判決附表編號６部分，甲○○與張莎原係男女朋友，二
人或合資購買甲基安非他命，或由甲○○無償供給張莎甲基安非
他命施用，甲○○並無販賣予張莎營利之事實，原判決認定甲○
○販賣第二級毒品甲基安非他命予張莎，亦有採證認事之違誤。
(三)、原判決附表編號１９、２３轉讓禁藥部分，甲○○已自承犯
罪不諱，其犯罪後態度，與在第一審之情狀已有不同。原審於科
刑時，未盡斟酌刑法第五十七條所定量刑應注意事項，率爾駁回
此部分甲○○對於第一審之上訴，有未適用法則之違誤等語。惟
查：(一)、法官本於個案調查證據之結果，有獨立認定事實之權，
不受他案判決所認定事實之拘束。乙○○、丙○○於九十五年八
月一日偵訊及之前警詢所為甲○○販賣甲基安非他命以及其等為
之送貨之陳述，雖經其等於同年九月二十七日偵查中自承虛偽陳
述，且經第一審法院判處偽證罪確定在案，然經原審調取該偽證
案卷，斟酌其等前後不一致陳述之結果，以偽證罪與販賣或幫助
販賣第二級毒品罪之本刑，有輕重之差異，其等圖以較輕之偽證
罪替代販賣或幫助販賣第二級毒品罪，所為偽證之陳述不可採，
仍認先前之陳述為可信。核屬事實審職權之行使，並不違經驗法
則及論理法則。上訴人等上訴意旨執偽證罪案件所認定之事實，
圖拘束本案之事實認定，於法不合，非上訴第三審之適法理由。
(二)、採證認事乃事實審法院之職權，苟其證據之取捨及事實之認
定，並不違背論理法則及經驗法則，即不容任意指為違法。本件
原判決附表編號６部分，原審係以張莎在第一審已證稱，其撥打
0000000000號行動電話，約定交易甲基安非他命之時地後，在台
北縣土城市○○街某處五樓屋內，以新台幣一千元之價格，向甲
○○購買甲基安非他命一包等語，並查明該行動電話確係甲○○
所使用無訛，認張莎所證非虛，而甲○○空言辯稱不認識張莎，
否認本件犯行云云，自無可採。核其採證認事職權之行使，並不
違經驗法則或論理法則，甲○○上訴意旨重為事實之爭辯，亦非
上訴第三審之適法理由。(三)、刑之量定，法律賦予法院有綜合裁
量之權。刑法第五十七條所臚列之規定，係量刑時特別應斟酌之
事項，旨在促使注意之意義，並非於個案量刑時，而須逐項作量
化之斟酌、比較。關於原判決附表編號１９、２３轉讓禁藥部分
，縱經甲○○自承犯罪，個案錯綜複雜之情形並未因而簡化，是
原審綜合考量結果，仍維持第一審所處之刑，不能認有違誤。(四)
、綜上所述，上訴意旨徒憑己意或就原判決已有說明之事項，或
就原審判斷證據證明力之合法職權行使，漫指其違法，重為單純
事實上之爭執，難謂係適法上訴第三審之理由，其上訴違背法律
上之程式，應予駁回。
原判決附表編號５、２１、２２、２４、２５部分：
按上訴於第三審法院，非以判決違背法令為理由，不得為之；上
訴書狀應敘述上訴之理由；其未敘述者，得於提起上訴後十日內
補提理由書於原審法院；未補提者，毋庸命其補提。是上訴書狀
敘述原判決違背法令為理由，乃上訴第三審之法律上之程式，第
三審法院如認為上訴不合法律上之程式者，而於第三審法院未判
決前，仍未提出上訴理由書狀者，應以判決駁回之。刑事訴訟法
第三百七十七條、第三百八十二條第一項、第三百八十四條、第
三百九十五條後段分別定有明文。查本件原判決附表編號５、２
１、２２、２４、２５部分，上訴人甲○○於原審判決後，雖提
起上訴書狀所敘理由，但核無隻字片語敘及此部分違背法令之理
由，而於本院未判決前仍未提出上訴理由書狀。揆之首開法律規
定，此部分之上訴即不合法律上程式，自應以判決駁回之。
據上論結，應依刑事訴訟法第三百九十五條、第三百九十七條、
第四百零一條，判決如主文。
中    華    民    國  九十八  年   十二   月  二十四  日
                      最高法院刑事第五庭
                          審判長法官  陳  正  庸
                                法官  林  秀  夫
                                法官  宋      祺
                                法官  陳  祐  治
                                法官  林  瑞  斌
      本件正本證明與原本無異
                                      書  記  官
中    華    民    國  九十八  年   十二   月  二十五  日
                                                Ａ


司法院資訊處製作；財團法人民間司法改革基金會備份。
